臺灣板橋地方法院刑事判決　　　　　　　96年度訴字第2472號
公　訴　人　臺灣板橋地方法院檢察署檢察官
被　　　告　甲○○
　　　　　　　　　　（另案於臺灣臺北監獄執行）
上列被告因違反槍砲彈藥刀械管制等案件，經檢察官提起公訴（
96年度偵字第6606號），本院依簡式審判程序，判決如下：
    主  文
甲○○共同意圖為自己不法之所有，以恐嚇使人將本人之物交付
，累犯，處有期徒刑壹年，減為有期徒刑陸月，如易科罰金，以
銀元佰元折算壹日。
制式克拉克手槍壹支（槍枝管制編號：0000000000號
）沒收。
    事  實
一、甲○○：(一)於民國90年間，因贓物等案件，經臺灣桃園地方
    法院以90年度易字第137 號判決分別判處有期徒刑3 月、6
    月，應執行有期徒刑8 月確定，於91年1 月16日易科罰金執
    行完畢；(二)於92年間，因違反毒品危害防制條例案件，經臺
    灣桃園地方法院以92年度訴字第866 號判決分別判決處有期
    徒刑10月、5 月確定；(三)於同年間，又因違反毒品危害防制
    條例案件，經臺灣桃園地方法院以92年度訴字第1411號判決
    判決處有期徒刑12年，褫奪公權8 年，復經臺灣高等法院以
    93年度上訴字第1812判決駁回上訴確定；上述(二)、(三)所示之
    數罪刑，復經臺灣高等法院以96年度聲字第784 號裁定定應
    執行有期徒刑13年（褫奪公權8 年）確定（現送監執行中）
    。詎其猶不知悔改，竟與丙○○（丙○○部分由本院另行審
    結）因通緝逃亡而欲籌措費用，共同意圖為自己不法之所有
    ，基於恐嚇取財之犯意聯絡，於95年1 月29日2 時許，由甲○○攜帶其所有可發射子彈具有殺傷力之制式克拉克手槍1
    支（槍枝管制編號：0000000000號），並內裝具有殺傷力之
    制式子彈7 顆（甲○○持有可發射子彈具有殺傷力之制式手
    槍及子彈部分，現經臺灣桃園地方法院以96年度交訴字第19
    號案件審理中），再由丙○○駕駛車號不詳之自用小客車搭
    載甲○○，前往臺北縣新莊市○○路190 號之新莊市代表會
    主席丁○○服務處，準備向丁○○索取跑路費，而推由甲○○持上開制式克拉克手槍（內裝制式子彈7 顆）朝丁○○服
    務處之地面射擊7 槍，適乙○○在該處泡茶，因而遭甲○○
    擊出之子彈射中，受有脛骨幹之開放性骨折之傷害（傷害部
    分業據撤回告訴），致在場之乙○○心生畏懼，丙○○遂下
    車準備向丁○○索取跑路費，然因丁○○未在場，未能取得
    金錢而未遂，丙○○與甲○○始駕車離去。嗣為警據報循線
    於96年6 月18日18時30分許，在臺北縣新莊市○○街214 號
    8 樓查獲丙○○，始查悉上情，而甲○○則前於95年9 月5
    日即因另涉他案為警查獲，並扣得前開克拉克制式手槍1 支
    。
二、案經乙○○訴由臺北縣政府警察局新莊分局報請臺灣板橋地
    方法院檢察署檢察官偵查起訴。
    理  由
一、本件被告甲○○所犯係死刑、無期徒刑、最輕本刑為3 年以
    上有期徒刑以外之罪，其於準備程序中就被訴事實為有罪之
    陳述，經本院告知簡式審判程序之旨，並聽取檢察官、被告
    之意見後，經合議庭裁定由受命法官獨任進行簡式審判程序
    ，合先敘明。
二、上揭事實，業據被告甲○○於本院審理時坦承不諱，且經證
    人即共同被告丙○○於警詢及本院訊問時供證明確，復經證
    人即告訴人乙○○於警詢、偵查中指證綦詳，並有告訴人因
    槍傷受有脛骨幹之開放性骨折傷害之診斷證明書1 紙在卷可
    佐（見偵查卷第194 頁），而被告甲○○持以射擊之制式克
    拉克手槍經送請內政部警政署刑事警察局以性能檢驗法鑑定
    認：「送鑑制式克拉克手槍壹支（槍枝管制編號0000000000
    號），認係奧地利GLOCK 廠製19型口徑9 ㎜制式半自動手槍
    ，機械性能良好，可擊發同口徑制式子彈，認具殺傷力」等
    情，有該局95年9 月22日刑鑑字第0950135009號槍彈鑑定書
    1 份附卷可稽（見本院卷），足認被告甲○○之自白與事實
    相符。本案事證明確，被告甲○○犯行洵堪認定，應依法論
    科。
三、新舊法之比較：
  (一)按行為後法律有變更者，適用行為時之法律。但行為後之法
    律有利於行為人者，適用最有利於行為人之法律，刑法第2
    條第1 項定有明文（刑法第2 條係規範行為後法律變更所生
    新舊法律比較適用之準據法，是刑法第2 條本身雖經修正，
    但該條文既屬適用法律之準據法，本身尚無比較新舊法之問
    題，應逕適用裁判時之刑法第2 條規定以決定適用之刑罰法
    律）。查被告所犯之刑法第346 條第3 項、第1 項之恐嚇取
    財未遂罪，法定本刑有罰金刑之處罰，而被告行為後，刑法
    第33條第5 款有關罰金之最低數額之規定，業於94年2 月2
    日修正公布，自95年7 月1 日起施行，修正前刑法第33條第
    5 款規定：「罰金：（銀元）1 元以上」，且刑法分則編各
    罪所定罰金之貨幣單位原為銀元，而銀元與新臺幣間之折算
    ，依現行法規所定貨幣單位折算新臺幣條例規定，以銀元1
    元折算新臺幣3 元；修正後刑法第33條第5 款則規定：「罰
    金：新臺幣1,000 元以上，以百元計算之」；經比較修正前
    、後之規定，修正後刑法第33條第5 款所定罰金之最低數額
    ，較之修正前提高，自以修正前刑法第33條第5 款規定，較
    有利於被告，依刑法第2 條第1 項前段之規定，自應適用行
    為時即修正前刑法第33條第5 款之規定。
  (二)按行為後刑法條文經修正，惟無有利、不利情形，應適用裁
    判時法，亦即如新舊法處罰之輕重相同，即無比較適用之問
    題，非刑法第2 條所指之法律有變更，即無該條之適用，應
    依一般法律適用原則，適用裁判時法（最高法院95 年11 月
    7 日第21次刑事庭會議決議要旨參照）。是被告行為後，刑
    法施行法亦於95年6 月14日修正增訂第1 條之1（ 有關罰金
    之最高數額），並均自95年7 月1 日起施行，而修正前之刑
    法分則編有關罰金之貨幣單位係銀元（銀元與新臺幣之折算
    比例為一比三），且依刑法分則編應處罰金者，應適用罰金
    罰鍰提高標準條例第1 條、第5 條規定，就72年6 月26日前
    修正之刑法條文，罰金數額提高2 至10倍，其後修正者則不
    提高倍數；而修正刑法施行後，因刑法第33條第5 款所定罰
    金之貨幣單位，經修正為新臺幣後，刑法分則各罪所定罰金
    之貨幣單位亦應配合修正為新臺幣，為使刑法分則編各罪所
    定罰金之最高數額與刑法修正前趨於一致，乃增訂刑法施行
    法第1 條之1 ：「中華民國94年1 月7 日刑法修正施行後，
    刑法分則編所定罰金之貨幣單位為新臺幣。94年1 月7 日刑
    法修正時，刑法分則編未修正之條文定有罰金者，自94年1
    月7 日刑法修正施行後，就其所定數額提高為30倍。但72年
    6 月26日至94年1 月7 日新增或修正之條文，就其所定數額
    提高為3 倍」。而本案被告所犯刑法第346 條第3 項、第1
    項之恐嚇取財未遂罪，有罰金刑之處罰，且該條文於94年1
    月7 日刑法修正時未經修正，亦未於72年6 月20日至94年1
    月7 日間修正過，依增訂刑法施行法第1 條之1 規定，其罰
    金以新臺幣為單位，數額應提高30倍，此與修正前之罰金以
    銀元為單位，適用罰金罰鍰提高標準條例第1 條規定，應提
    高10倍，再經折算為新臺幣（銀元與新臺幣之折算比例為一
    比三），換算結果，亦為30倍。是以，刑法施行法第1 條之
    1 施行後，罰金刑貨幣單位雖有「銀元」、「新臺幣」之更
    異，惟適用結果之罰金額度則無二致，就罰金法定刑提高之
    「刑罰權規範內容」並無利或不利變更，此部分亦不生新舊
    法之比較問題，惟應適用具特別法及準據法（刑法施行法第
    1 條之1 第1 項具有準據法性質）之刑法施行法第1 條之1
    規定（據上論斷併引刑法施行法第1 條之1 第1 項、第2 項
    前段）（參照臺灣高等法院暨所屬法院95年法律座談會刑事
    類提案第16、19號法律問題），併此敘明。
四、論罪科刑：
  (一)核被告甲○○所為，係犯刑法刑法第346 條第3 項、第1 項
    之恐嚇取財未遂罪。
  (二)按刑法第2 條第1 項之規定，係規範行為後「法律變更」所
    生新舊法適用之準據法，故被告行為後刑法條文之修正，對
    於被告並無有利或不利之情形者（例如新舊法處罰輕重相同
    ，犯罪構成要件亦無寬嚴之別等），即無適用修正後刑法第
    2 條第1 項之規定比較新舊法適用之問題。查94年2 月2 日
    修正公布，而於95年7 月1 日生效實施之新刑法第28條雖將
    舊法之「實施」修正為「實行」。其中「實施」一語，涵蓋
    陰謀、預備、著手及實行之概念在內，其範圍較廣；而「實
    行」則著重於直接從事構成犯罪事實之行為，其範圍較狹；
    二者之意義及範圍固有不同，但對於被告與他人間如係共同
    基於犯意之聯絡，推由一人下手「實行」犯罪行為而言，刑
    法第28條之修正內容，對於被告並無「有利或不利」之影響
    。又新刑法第47條雖將舊刑法修正限制為受徒刑之執行完畢
    ，或一部之執行而赦免後，5 年以內「故意」再犯有期徒刑
    以上之罪，始成立累犯。但上述新舊法之規定，對於「故意
    」再犯罪部分，亦無所謂「有利或不利」之情形。依上說明
    ，應無適用修正後刑法第2 條第1 項之規定比較新舊法適用
    之問題（最高法院95年度臺上字第5589號判決要旨可參）。
    被告甲○○與丙○○間，就上開犯行有犯意聯絡及行為分擔
    ，均為共同正犯，且被告二人既基於共同之犯意聯絡，由被
    告丙○○駕車搭載甲○○前往現場，再推由被告甲○○持槍
    射擊，並由丙○○下車出言索取跑路費未遂，而共犯恐嚇取
    財未遂之犯行，可知刑法第28條之修正內容，對被告並無有
    利或不利之影響，揆諸前述，此部分自無比較新舊法之問題
    。
  (三)被告甲○○雖已著手而為恐嚇取財之犯罪行為之實行，然因
    丁○○不在，未能取得財物而不遂，為未遂犯，應依刑法第
    25條第2 項之規定，按既遂犯之刑度減輕其刑（又被告行為
    後，刑法第25條、第26條有關一般未遂犯之規定，雖亦經修
    正。然觀諸修正前、後有關一般未遂犯之規定，可知修正前
    刑法係將一般未遂犯之處罰要件與處罰效果，於第25條第2
    項及第26條前段分設規定，而第26條後段則係就不能未遂之
    成立要件與處罰效果所為之規定，立法體例上有所不妥，故
    新修正刑法遂將原第26條前段有關一般未遂犯處罰效果之規
    定，改列於第25條第2 項後段，使新修正刑法第25條規範一
    般未遂犯之規定趨於完整〈參照新修正刑法第25條之修正說
    明〉，故有關一般未遂犯之適用，新修正刑法僅係就條文順
    序加以調整，而不影響犯罪構成要件之內涵，並未涉及行為
    後法律變更，不屬刑罰法律之變更，是新刑法就一般未遂犯
    之修正部分，因非屬刑罰法律之變更，自無須比較適用，應
    逕適用裁判時之刑法第26條、第30條之規定即可，而無割裂
    適用法律之問題，併此敘明）。
  (四)按刑法第2 條第1 項之規定，係規範行為後「法律變更」所
    生新舊法適用之準據法，故被告行為後刑法條文之修正，對
    於被告並無有利或不利之情形者（例如新舊法處罰輕重相同
    ，犯罪構成要件亦無寬嚴之別等），即無適用修正後刑法第
    2 條第1 項之規定比較新舊法適用之問題。新刑法第47條雖
    將舊刑法修正限制為受徒刑之執行完畢，或一部之執行而赦
    免後，5 年以內「故意」再犯有期徒刑以上之罪，始成立累
    犯。但上述新舊法之規定，對於「故意」再犯罪部分，亦無
    所謂「有利或不利」之情形。依上說明，應無適用修正後刑
    法第2 條第1 項之規定比較新舊法適用之問題（最高法院95
    年度臺上字第5589號判決要旨可參）。被告有如事實一之(一)
    所示之犯罪科刑及執行情形，有臺灣高等法院被告前案紀錄
    表在卷可稽，其於上開有期徒刑執行完畢後5 年內，故意再
    犯本案有期徒刑以上之罪，無論依修正前、後之刑法第47條
    之規定，均構成累犯，是修正前、後有關累犯之規定，其實
    質內容相同，並無有利不利之別，自無刑法第2 條第1 項新
    舊法比較之問題，應依一般法律適用之原則（最高法院95年
    度第21次刑事庭會議決議參照），適用裁判時之刑法第47條
    第1 項之規定，加重其刑，並依法先加後減之。
  (四)爰審酌被告尚有如前開事實一之(二)、(三)所示之毒品前科（卷
    附臺灣高等法院被告前案紀錄表可佐），素行不佳，又恣意
    與被告丙○○共同以持槍射擊之方式，向他人恐嚇取財，嚴
    重破壞社會秩序，對他人造成驚懼，應予非難，惟兼衡其已
    與告訴人乙○○達成和解（業據告訴人乙○○於本院訊問時
    陳明在卷）及其犯罪之動機、手段、方法及犯後坦承犯行之
    態度等一切情狀，量處如主文所示之刑。
  (五)被告甲○○持以射擊之制式克拉克手槍（槍枝管制編號：00
    00000000號，現由經臺灣桃園地方法院以96年度交訴字第19
    號案件扣案中），認具殺傷力（詳見前述），乃係違禁物，
    併依主刑所適用之法律即修正前刑法第38條第1 項第1 款之
    規定，宣告沒收。至被告甲○○已擊發之制式子彈7 顆，業
    經擊發而失其效能，已失其違禁物之性質，且未經扣案，爰
    不予宣告沒收，併此敘明。
  (六)又被告行為後，中華民國96年罪犯減刑條例於96年7 月4 日
    制定公布，並自96年7 月16日施行，而按犯罪在中華民國96
    年4 月24日以前者，除本條例另有規定外，依下列規定減刑
    ：一、死刑減為無期徒刑。二、無期徒刑減為有期徒刑二十
    年。三、有期徒刑、拘役或罰金，減其刑期或金額二分之一
    。又依本條例應減刑之罪，未經判決確定者，於裁判時，減
    其宣告刑。依前項規定裁判時，應於判決主文同時諭知其宣
    告刑及減得之刑。再犯最重本刑為五年以下有期徒刑以下之
    刑之罪，依本條例規定減為六月以下有期徒刑、拘役者，應
    於為減刑裁判時，併諭知易科罰金折算之標準，中華民國96
    年罪犯減刑條例第2 條第1 項、第7 條、第9 條分別定有明
    文。查被告上開於95年1 月29日，犯恐嚇取財未遂罪，經本
    院判處有期徒刑1 年之情（詳見前述），核與中華民國96年
    罪犯減刑條例第2 條第1 項第3 款規定相符，爰減其宣告刑
    二分之一，並依同條例第9 條、修正前刑法第41條第1 項前
    段之規定，諭知易科罰金之折算標準。
五、不另為不受理之諭知部分：
  (一)公訴意旨另以：被告甲○○上開持槍射擊之行為，致乙○○
    遭甲○○擊出之子彈射中，受有脛骨幹之開放性骨折之傷害
    ，因認被告甲○○涉犯刑法第277 條第1 項之傷害罪嫌。
  (二)按告訴乃論之罪，告訴人於第一審辯論終結前得撤回其告訴
    ；又告訴經撤回者，應諭知不受理之判決，刑事訴訟法第23
    8 條第1 項、第303 條第3 款分別定有明文。
  (三)經查：告訴人乙○○告訴被告甲○○傷害部分，檢察官認被
    告甲○○係犯刑法第277 條第1 項之傷害罪，依同法第287
    條前段規定，須告訴乃論。茲據告訴人於第一審言詞辯論終
    結前撤回其告訴（見本院卷第86頁），本應為不受理之判決
    ，然檢察官認此部分與前揭論罪科刑部分，有想像競合關係
    ，屬裁判上一罪，爰不另為不受理之諭知。
據上論斷，應依刑事訴訟法第273 條之1 第1 項、第299 條第1
項前段，刑法第2 條第1 項前段、第28條、第25條第2 項後段、
第346 條第3 項、第1 項、第47條第1 項、修正前刑法第41條第
1項 前段、第38條第1 項第1 款，修正前罰金罰鍰提高標準條例
第2 條，刑法施行法第1 條之1 第1 項、第2 項，中華民國96年
罪犯減刑條例第2 條第1 項、第7 條、第9 條，判決如主文。
本案經檢察官郭季青到庭執行職務。
中　　華　　民　　國　　96　　年　　8 　　月　　23　　日
                  刑事第十九庭  法　官  鄧雅心
以上正本證明與原本無異。
如不服本判決應於送達後10日內向本院提出上訴狀。
                                書記官　王小芬
中　　華　　民　　國　　96　　年　　8 　　月　　23　　日
附錄本案論罪科刑法條
中華民國刑法第三百四十六條
意圖為自己或第三人不法之所有，以恐嚇使人將本人或第三人之
物交付者，處六月以上五年以下有期徒刑，得併科一千元以下罰
金。
以前項方法得財產上不法之利益，或使第三人得之者，亦同。
前二項之未遂犯罰之。
